臺灣基隆地方法院基隆簡易庭民事判決
111年度基簡字第21號
原      告  鴻光管理顧問有限公司

法定代理人  趙守文  


上列原告與被告張勝士、張**間撤銷贈與等事件，本院判決如下
：
    主  文
原告之訴駁回。
訴訟費用由原告負擔。
    事實及理由
一、原告起訴主張：原告對被告張勝士尚有未清償之債權存在，
    而查被告張**於民國98年2月27日購入坐落基隆市○○區○○段○
    ○段000地號土地及其上同段664建號建物（即門牌號碼基隆
    市○○區○○街00巷0○0號），惟上開不動產之交易價額為新臺
    幣400萬元，又一般購買房屋之頭期款為房屋總價之二成至
    三成即80萬元至120萬元，被告張**當時是否有資力負擔頭
    期款，該頭期款是否為被告張勝士所贈與，顯有疑慮。如被
    告張勝士係將其財產贈與被告張**，則將害及原告之債權。
    為此，爰依民法第244條第1項、第242條、第179條規定，撤
    銷被告間之贈與行為，並請求被告張**返還被告張勝士購屋
    之頭期款及利息，並由原告代位受領。並聲明：㈠被告張勝
    士贈與被告張**購買房屋頭期款及房屋貸款金額之處分行為
    應予撤銷。㈡被告張**應返還被告張勝士相當於購買房屋頭
    期款及代償房屋貸款之金額，及起訴狀繕本送達被告翌日起
    至清償日止，按週年利率百分之5計算之利息，並由原告代
    位受領。　　　　　
二、本件未經言詞辯論，故無被告答辯聲明及理由。
三、按原告之訴，有下列各款情形之一者，法院得不經言詞辯論
    ，逕以判決駁回之。但其情形可以補正者，審判長應定期間
    先命補正：㈠當事人不適格或欠缺權利保護必要。㈡依其所訴
    之事實，在法律上顯無理由。民事訴訟法第249條第2項定有
    明文。次按民法第244條規定之詐害行為所得行使之撤銷權
    ，乃撤銷訴權，非先經債權人訴請撤銷債務人與第三人間之
    有償或無償行為，尚不得逕行塗銷其所有權登記。次按債權
    人行使民法第244條規定之撤銷權，訴請撤銷債務人與受益
    人所為之債權行為及物權行為，應以債務人及受益人為被告
    ，當事人適格始無欠缺，其訴訟標的對於共同訴訟之債務人
    及受益人即必須合一確定。當事人所提訴訟中，如有訴訟標
    的屬於固有必要共同訴訟，而該共同訴訟人中一人於起訴前
    死亡者，其當事人適格即有欠缺，法院即應以判決駁回該訴
    訟。至民事訴訟法第168條所定承受訴訟，必以當事人於訴
    訟程序進行中死亡，始得由繼承人承受訴訟。如於起訴前當
    事人已死亡，則為自始欠缺當事人能力，無從命補正，亦無
    從適用上開規定命其繼承人承受訴訟。
四、經查，原告提起本件訴訟係請求撤銷被告間之贈與行為，揆
    諸前開說明，惟查本件被告張勝士業於本件原告起訴前之11
    0年10月1日死亡，此經本院依職權調取被告張勝士之個人基
    本資料附卷可憑，則原告所提起之本件撤銷訴訟，其當事人
    適格即有欠缺，且無從補正。又本件原告起訴聲明第2項之
    請求，係以原告起訴聲明第1項之請求成立為前提，而該聲
    明第1項之撤銷訴訟，其當事人適格既有欠缺，原告起訴聲
    明第2項之請求即失所附麗，而顯無勝訴之望，揆諸前述，
    自應判決駁回原告之訴。
五、本件原告之訴，有前述當事人不適格及法律上顯無理由之情
    形，自係顯無理由，爰不經言詞辯論，逕予判決駁回之。
六、據上論結，原告之訴顯無理由，爰依民事訴訟法第436條第2
    項、第249條第1項第3款、第2項、第78條，判決如主文。 
    　　
中　　華　　民　　國　　111 　年　　1 　　月　　5 　　日
                  基隆簡易庭法　官　周裕暐　　　　　
以上正本係照原本作成。
如對本判決上訴，須於判決送達後20日內向本院提出上訴狀。如
委任律師提起上訴者，應一併繳納上訴審裁判費。
中　　華　　民　　國　　111 　年　　1 　　月　　5 　　日
                            書記官　謝佳妮